臺灣高等法院刑事裁定
109年度抗字第1338號
抗  告  人  
即  受刑人  張玉華



上列抗告人即受刑人因聲明異議案件，不服臺灣士林地方法院中
華民國109年7月9日裁定（109年度聲字第811號），提起抗告，
本院裁定如下：
    主  文
抗告駁回。                                              
    理  由
一、原裁定意旨略以：抗告人即受刑人張玉華（下稱抗告人）前
    因製造第二級毒品及持有第一級毒品案件，經臺灣士林地方
    法院以97年度重訴字第12號判決就製造第二級毒品部分判處
    有期徒刑12年，併科罰金新臺幣（下同）600萬元；就持有
    第一級毒品部分判處有期徒刑4月，上訴後經臺灣高等法院
    以98年度上訴字第394號判決撤銷原審法院所為第一審判決
    中關於製造第二級毒品部分，改判處有期徒刑15年，併科罰
    金500萬元，並與上訴駁回（持有第一級毒品）部分定應執
    行有期徒刑15年2月，併科罰金500萬元，後由最高法院以98
    年度台上字第4417號判決駁回上訴而確定，有臺灣高等法院
    被告前案紀錄表在卷可稽。是本件執行檢察官所執行者，為
    臺灣高等法院98年度上訴字第394號判決所處併科罰金部分
    ，士林地院並非諭知前開裁判之法院，依法自無管轄權。從
    而，抗告人就臺灣士林地方檢察署檢察官98年度執更丙字第
    1079號之1之執行指揮向士林地院聲明異議，於法不合，應
    予駁回等語。
二、抗告意旨略以：（一）本件抗告人因毒品案件由臺灣高等法
    院以98年度上訴字第394號判決確定，併科罰金500萬元，該
    案件羈押日數為310日，符合折抵「本案」併科罰金。（二
    ）檢察官辦理受刑人執行有期徒刑併科罰金案件，對於羈押
    日數如何折抵各刑罰，何者優先折抵，固有裁量權限，然該
    執行指揮之裁量權限仍須遵守平等原則、比例原則等法治國
    基本原則，在罪責原則的前提下，綜合考量刑罰執行目的、
    犯罪人再社會化與復歸社會之利益等相關情形，詳予斟酌法
    規目的、個案具體狀況、執行結果對受刑人可能產生之影響
    （有利不利情形），擇定正確適當之執行方式。必無法律授
    權目的之抵觸或摻雜與授權意旨不相關因素之考量、逾越裁
    量範圍等情事，其指揮執行方為合法。本件有期徒刑與罰金
    刑之執行方式，攸關受刑人權益，而受刑人現已服刑十餘年
    ，早已拖累家中經濟，家境很困難，無法繳納500萬。十多
    年了過去也不差這一年，只因父親洗腎多年，不能自己行動
    ，吃飯、如廁、洗澡都要人服侍，沒錢請看護，頭腦不清醒
    ，總念著我這不肖子，累了我太太和年邁的母親，時時刻刻
    都要在旁照顧。依抗告人抗告意旨主張羈押日折抵併科罰金
    之方法，確與檢察官執行方式不同，且較有利。而檢察官於
    執行指揮書僅記載羈押折抵刑期，是否一併考量刑事訴訟法
    第459條但書意旨，擇較有利抗告人之方式為之，尚有未明
    。（三）綜上所陳，抗告人已受刑事自由刑被剝奪自由之權
    利，已違反憲法第22條明示揭櫫之原則，實不容因僵化冥頑
    之法律條文而受斲傷，為此祈撤銷原不當執行指揮命令，另
    為適法諭知等語。
三、按受刑人或其法定代理人或配偶以檢察官執行之指揮為不當
    者，得向諭知該裁判之法院聲明異議，刑事訴訟法第484條
    定有明文。該條所稱「諭知該裁判之法院」，乃指對被告之
    有罪判決，於主文內「實際宣示其主刑、從刑之裁判法院」
    而言。倘其聲明異議係向其他無管轄權之法院為之，其聲請
    為不合法，應由程序上駁回，無從為實體上之審查。
四、經查：抗告人聲明異議之對象係臺灣士林地方檢察署檢察官
    以98年執更丙字第1079號之1執行指揮書指揮執行併科罰金
    部分（易服勞役與1年之日數比例折算），而該執行指揮書
    據以執行之確定裁判為臺灣高等法院98年度上訴字第394號
    判決（最高法院以98年度台上字第4417號判決駁回上訴確定
    ），有前開執行指揮書、前揭臺灣高等法院判決、最高法院
    判決及抗告人之本院被告前案紀錄表可稽。揆諸前揭說明，
    本件聲明異議之管轄法院應為臺灣高等法院，抗告人誤向原
    審法院即臺灣士林地方法院聲明異議，其程序顯屬違背規定
    且無從補正，原審據以裁定駁回，經核並無違誤。抗告意旨
    所提檢察官執行方式未以羈押日折抵併科罰金而有不當等情
    ，尚無從使原審法院有管轄權，抗告人之抗告為無理由，應
    予駁回。
五、據上論斷，應依刑事訴訟法第412條，裁定如主文。
中　　華　　民　　國　　109 　年　　8 　　月　　26　　日
                  刑事第十八庭  審判長法  官  吳炳桂
                                      法  官  何俏美
                                      法  官  葉乃瑋
以上正本證明與原本無異。
如不服本裁定，應於收受送達後五日內向本院提出抗告狀。
                                      書記官  程欣怡
中　　華　　民　　國　　109 　年　　8 　　月　　27　　日